【裁判字號】    98,上易,412
【裁判日期】    980623
【裁判案由】    妨害名譽
【裁判全文】
臺灣高等法院高雄分院刑事判決         98年度上易字第412號
上  訴  人
即  被  告  甲○○
上列上訴人因妨害名譽案件，不服臺灣高雄地方法院98年度易字
第188 號中華民國98年4 月16日第一審判決（起訴案號：臺灣高
雄地方法院檢察署97年度偵字第25361 號、第25368 號），提起
上訴，本院判決如下：
     主  文
上訴駁回。
     理  由
一、按「不服地方法院之第一審判決而上訴者，應向管轄第二審
    之高等法院為之。上訴書狀應敘述具體理由。上訴書狀未敘
    述上訴理由者，應於上訴期間屆滿後20日內補提理由書於原
    審法院。逾期未補提者，原審法院應定期間先命補正」、「
    第二審法院認為上訴書狀未敘述理由或上訴有第362 條前段
    之情形，應以判決駁回之。但其情形可以補正而未經原審法
    院命其補正者，審判長應定期間先命補正」，民國96年7 月
    4 日修正公布、同年月6 日施行之刑事訴訟法第361 條、第
    367 條分別定有明文。職是，不服地方法院之第一審判決而
    上訴者，其上訴書狀應敘述具體理由，至於上訴理由是否具
    體，係屬第二審法院審查範圍，則不在命補正之列，此參照
    上開條文之修正理由自明。
二、再所稱具體理由，係指須就不服之判決為具體之指摘而言，
    如僅泛稱原判決認事用法不當或採證違法、判決不公等，均
    非具體理由（法院辦理刑事訴訟案件應行注意事項第162 點
    參照）。復按「所謂具體理由，必係依據卷內既有訴訟資料
    或提出新事證，指摘或表明第一審判決有何採證認事、用法
    或量刑等足以影響判決本旨之不當或違法，而構成應予撤銷
    之具體事由，始克當之（例如：依憑證據法則具體指出所採
    證據何以不具證據能力，或依憑卷證資料，明確指出所為證
    據證明力之判斷如何違背經驗、論理法則）；倘僅泛言原判
    決認定事實錯誤、違背法令、量刑失之過重或輕縱，而未依
    上揭意旨指出具體事由，或形式上雖已指出具體事由，然該
    事由縱使屬實，亦不足以認為原判決有何不當或違法者（例
    如：對不具有調查必要性之證據，法院未依聲請調查亦未說
    明理由，或援用證據不當，但除去該證據仍應為同一事實之
    認定），皆難謂係具體理由，俾與第二審上訴制度旨在請求
    第二審法院撤銷、變更第一審不當或違法之判決，以實現個
    案救濟之立法目的相契合，並節制濫行上訴」（最高法院97
    年度台上字第892 號判決意旨參照）。是如上訴理由書狀並
    未依據卷內訴訟資料，具體指摘原判決認事用法有何違法或
    不當之情形，即屬上訴未敘述具體理由。又上訴書狀未敘述
    具體理由者，其上訴即屬於刑事訴訟法第362 條前段所定「
    上訴不合法律上之程式」之情形，第二審法院自應依同法第
    367 條之規定，以判決駁回之。
三、上訴人即被告甲○○經原審以公然侮辱罪，判處拘役20日，
    被告不服提起上訴，其意旨略以：被告於系爭時間說出「起
    瘋」，係針對被告之夫乙○○，原判決竟以被告與告訴人早
    有嫌隙，經常有互罵爭吵行為，並以錄影光碟及告訴人之片
    指證為據，顯係推測而與事實不符，為此提起上訴云云。經
    查：原判決理由中已敘明：「證人即被告先生乙○○於本院
    審理時證稱：案發當時伊被被告罵「起瘋」（台語）時，好
    像有看到告訴人經過等語，足徵被告罵「起瘋」（台語）時
    ，告訴人應有在現場。證人乙○○又證稱：因伊有早起的習
    慣，案發當天伊早起在中庭喝酒，上午9 時40分許伊在管理
    室，被告看到伊就罵伊，忘記之前有無進去伊家，喝酒的人
    都迷迷糊糊等語。證人乙○○與被告為夫妻關係，雖有具結
    作證，然對於案發當日之情況，則以其當日有喝酒，故精神
    狀態不佳等情，所述均避重就輕，針對問題均無法肯定回答
    ，其上開證述內容顯有迴護被告之情，是其證言之可信性即
    有可疑。再依告訴人提供其住處之錄影光碟，於畫面時間9
    ：42分至43分間，被告與證人乙○○於告訴人出門後始共同
    走出門外，有97年10月23日臺灣高雄地方法院檢察署檢察官
    勘驗筆錄在卷可考（見偵卷一第35頁），可見證人乙○○當
    日是與被告2 人同時出門，故其證稱當日早起在中庭喝酒，
    被告在管理室看到伊等語，顯與事實不符，而無可採。是證
    人乙○○上開證述，均無法為有利被告之認定。從而，證人
    乙○○當日上午9 時42分許既與被告同時出門，自無其所稱
    因在外喝酒致被告不悅而對其辱罵之情形，縱證人乙○○稍
    早果有因喝酒致被告惱怒，被告亦應於外人不得見聞之家中
    辱罵，而非在公開場所對其辱罵。是被告辯稱當日係在罵證
    人乙○○「起瘋」（台語）等語，顯係事後卸責之詞，不足
    採信」等語（原判決第2 頁）。
四、本件原判決已說明對被告有利證據不予採納之理由，客觀上
    堪認已斟酌全辯論意旨及調查證據之結果，而為事實之認定
    。被告提起上訴，並未依據卷內既有訴訟資料或提出新事實
    新證據，指摘或表明原判決有何認事用法或量刑等足以影響
    判決本旨之不當或違法，或有何違背經驗法則或論理法則之
    處，其上訴顯屬未載明具體理由，依上開說明，應認其上訴
    違背法律上之程式，應予以駁回。
五、爰依刑事訴訟法第367 條前段、第372 條，不經言詞辯論，
    逕為判決如主文。
中    華    民    國    98    年    6     月    23    日
                  刑事第七庭    審判長法  官  莊飛宗
                                      法  官  邱明弘
                                      法  官  陳明富
以上正本證明與原本無異。
本判決不得上訴。
中    華    民    國    98    年    6     月    23    日
                                      書記官  劉鴻瑛


司法院資訊處製作；財團法人民間司法改革基金會備份。
